【裁判字號】    98,易,356
【裁判日期】    981231
【裁判案由】    侵占
【裁判全文】
臺灣花蓮地方法院刑事判決               98年度易字第356號
公  訴  人  臺灣花蓮地方法院檢察署檢察官
被      告  甲○○○○○○
上列被告因侵占案件，經檢察官提起公訴（98年度偵字第4544號
），本院判決如下：
    主  文
阮君葳犯侵占罪，處有期徒刑伍月，如易科罰金，以新臺幣壹仟
元折算壹日。
    事  實
一、阮君葳（原名為阮秉燊）於民國98年4月2日9時35 分許，向
    高速小客車租賃有限公司（下稱高速公司）承租車牌號碼00
    6-QQ自用小客車1輛（下稱系爭車輛），雙方約定租期3日，
    共計租金新臺幣（下同）5400元，詎阮君葳於98年4月5日 9
    時35分許租約到期後，竟意圖為自己不法所有，以變易持有
    為所有之意思予以侵占入己，於不詳時、地將上開車輛棄置
    而不知去向。
二、案經高速公司訴由臺灣士林地方法院檢察署檢察官呈臺灣高
    等法院檢察署檢察長核轉臺灣花蓮地方法院檢察署檢察官偵
    查起訴。
    理  由
一、證據能力部分：
（一）證人即高速公司負責人高朝宗於警詢之陳述，經檢察官、
      被告於本院審理時同意將該等證據資料列為證據調查，本
      院審酌上開證據資料作成時之情況，並無強暴、脅迫、利
      誘、詐欺或其他不正方法等不適當之情形，爰依刑事訴訟
      法第159條之5第1項規定，認均具有證據能力。
（二）證人高朝宗於偵查中之指證，均已於供前具結，且檢察官
      訊問程序，並無違背程序規定，以該供述作成之客觀條件
      及環境，並無顯不可信之情況，爰依刑事訴訟法第159 條
      之1第2項規定，認有證據能力。
二、訊據被告阮君葳固坦承有向高速公司於起訴書所載之時、地
    租用系爭車輛，惟矢口否認有何侵占犯行，辯稱：系爭車輛
    在伊於98年4月5日開往花蓮途中，不小心撞壞，同車之友人
    邱國欽聯絡其姐姐，其姐再聯絡車廠，之後車廠用拖車來拖
    吊，伊僅知悉該車拖去羅東，其餘不清楚，車廠名稱及電話
    亦不知道云云。是本件爭點在於被告自98年4月5日起有無變
    易持有為所有之意思，而予以侵占系爭車輛。經查：
（一）被告於98年4月2日9時35 分許，向高速公司承租系爭車輛
      ，雙方約定租期3日，共計租金5400 元之事實，有汽車出
      租約定切結書、存證信函影本各1紙在卷可稽（偵7-3卷第
      4、5頁），復為被告於警詢、偵查及本院審理中所自承，
      故堪信為真。
（二）次查，證人高朝宗於本院審判期日時證稱：伊於98年4月5
      日告知被告要將系爭車輛送回臺北讓伊修理，伊不同意被
      告自己將車輛送修等語明確（本院卷第60頁），可見被告
      已明知租車公司不同意被告任意處分該車，竟仍執意將系
      爭車輛送修，顯見被告對於系爭車輛已有易持有為所有之
      意思。再者，證人於警詢、偵查及本院審理時均證稱：本
      件係伊主動聯絡被告，嗣後被告則失去聯絡等語明確（偵
      7-3卷第16、26頁、本院卷第62 頁），並佐以被告於偵查
      及本院審理時供述：伊沒有錢將車拖回臺北，故送去當地
      修車廠，但不清楚修車廠之車廠名稱、地址、電話，亦無
      車損照片，亦未告知證人送修之修車廠名稱、地址與電話
      等情（偵7-1卷第4頁、本院卷第63、64頁），可見被告藉
      詞推託而避不見面，遲遲不肯將系爭車輛返還，又被告明
      知沒錢，仍執意將車送修，亦不清楚送修之車廠名稱與聯
      絡電話，且對於所租用之汽車毫不在意等情，均與常情有
      違，益徵被告對於系爭車輛確有易持有為所有之意思甚明
      。
（三）末查，被告於本院審判期日之辯解時，始坦承有侵占之犯
      行（本院卷第67頁），可見被告上開所辯，應為圖卸之詞
      ，並無足採。從而，本件事證明確，被告犯行堪以認定，
      應依法論科。至被告雖聲請傳喚車廠老闆，惟本院認被告
      所稱之車廠老闆與本案爭點無涉，且被告未依刑事訴訟法
      第163條之1第1項第2款之規定提出該證人之姓名、住居所
      等人別資料，本院亦查無相關人別資料，故無傳喚之必要
      與可能，附此敘明。
三、核被告所為，係犯刑法第335條第1項之侵占罪。爰審酌被告
    為高中肄業之人，具有相當智識程度，竟仍推諉卸責，未能
    積極解決此紛爭，儘速將系爭車輛返還與高速公司之犯後態
    度，及所侵占之系爭車輛價值，據證人於本院審理時表示約
    30萬元，暨其犯罪之動機、目的、手段及侵占之時間等一切
    情狀，量處如主文所示之刑，並諭知易科罰金之折算標準，
    以示懲儆。
據上論斷，應依刑事訴訟法第299條第1項前段，刑法第335 條第
1項、第41條第1項前段，刑法施行法第1條之1，判決如主文。
本案經檢察官黃蘭雅到庭執行職務
中    華    民    國    98    年    12    月    31    日
                  刑事第四庭  審判長  法  官  陳月雯
                                      法  官  黃鴻達
                                      法  官  魏俊明
以上正本證明與原本無異。
如不服本判決應於收受送達後10日內向本院提出上訴書狀，並應
敘述具體理由。其未敘述上訴理由者，應於上訴期間屆滿後20日
內向本院補提理由書(均須按他造當事人之人數附繕本)「切勿逕
送上級法院」。告訴人或被害人如對於本判決不服者，應具備理
由請求檢察官上訴，其上訴期間之計算係以檢察官收受判決正本
之日期為準。
中    華    民    國    98    年    12    月    31    日
                                      書記官
附錄本判決論罪之法律條文：
中華民國刑法第335條第1項：
意圖為自己或第三人不法之所有，而侵佔自己持有他人之物者，
處5年以下有期徒刑、拘役或科或併科1千元以下罰金。

司法院資訊處製作；財團法人民間司法改革基金會備份。
